臺灣橋頭地方法院民事裁定
108年度消債清字第52號
聲請人即債  戴寶珠即黃戴寶珠
務人                
0000000000000000

0000000000000000

0000000000000000

0000000000000000

上列當事人因消費者債務清理事件聲請清算，本院裁定如下：
    主  文
聲請人戴寶珠即黃戴寶珠自民國一百零八年十月十七日下午四時
起開始清算程序。
命司法事務官進行本件清算程序。
    理  由
一、聲請意旨略以：聲請人即債務人戴寶珠即黃戴寶珠前向金融
    機構辦理貸款，致積欠無擔保債務計新臺幣（下同）18,765
    ,650元，此債務經讓與新裕資產管理股份有限公司，因聲請
    人有不能清償債務或有不能清償之虞，復未經法院裁定開始
    更生程序或宣告破產，爰依法聲請准予裁定清算等語。
二、按「債務人不能清償債務或有不能清償之虞者，得依本條例
    所定更生或清算程序，清理其債務。」消費者債務清理條例
    （下稱消債條例）第3條定有明文。衡以消費者與金融機構
    間債之關係之發生，係依契約自由原則及相互間之信賴為基
    礎，此為社會經濟活動得以維繫及發展之重要支柱，債務人
    經濟窘迫，固不應任其自生自滅，債權人一方之利益，仍不
    能因之摒棄不顧。是債務人於協商程序中，自應本於個人實
    際財產及收支狀況，依最大誠信原則，商討解決方案。如終
    究不能成立協商，於聲請更生或清算時，法院審酌上開條文
    所謂「不能清償或有不能清償之虞」，自宜綜衡債務人全部
    收支、信用及財產狀況，評估是否因負擔債務，而不能維持
    最基本之生活條件；所陳報之各項花費，是否確屬必要性之
    支出；如曾有協商方案，其條件是否已無法兼顧個人生活之
    基本需求等情，為其判斷之準據。
三、經查：
  ㈠聲請人前向金融機構辦理貸款，致現積欠無擔保債務達18,76
    5,650元，此債務經讓與新裕資產管理股份有限公司，已非
    金融機構債務，依消債條例第151條第1項規定，毋須進行前
    置協商、調解程序等情，有債權人清冊、財團法人金融聯合
    徵信中心前置協商專用債權人清冊、信用報告、新裕資產管
    理股份有限公司陳報狀等在卷可稽（見本院卷第1頁、第17
    至21頁、第56至69頁），堪認上情屬實。
  ㈡聲請人現年約66歲，已辦理退休，現每月領有勞保年金13,39
    4元及老農津貼7,256元，而其名下無財產，106年度、107年
    度皆未有申報所得，現無投保勞工保險等情，此有財產及收
    入狀況書明書、勞工保險投保資料表、綜合所得稅各類所得
    資料清單及財產資料歸屬清單、領取津貼及年金之存摺內頁
    等件附卷可證（見本院卷第5至6頁、第12至16頁、第26至35
    頁、第50至54頁）。則查無聲請人有其他收入來源，佐以聲
    請人已提供客觀上非不可採信之收入證明，則以聲請人主張
    之收入來源，應全非虛罔，是以每月領取津貼、年金共20,6
    50元作為核算其現在償債能力之基礎，應能反映真實收入狀
    況。
  ㈢至聲請人個人日常生活必要費用部分，審酌聲請人負債之現
    況，基於社會經濟活動之互賴及誠信，該日常生活所需費用
    ，自應節制開支，不得有超越一般人最低生活標準之享受，
    否則反失衡平，本院依消債條例第64條之2第1項，參酌108
    年度高雄市最低生活費標準13,099元之1.2倍為15,719元，
    則聲請人每月最低生活費除有特殊情形並有證據證明者外，
    自宜以此為度，始得認係必要支出。聲請人固主張每月必要
    生活費為16,210元，惟其未提出較多生活支出之各項相關證
    明資料，故本院認應以15,719元認列為聲請人每月個人必要
    生活支出，較為可採。
  ㈣綜上所述，以聲請人現每月所得20,650元為其償債能力基準
    ，扣除其每月個人必要生活費用15,719元後僅餘4,931元，
    而聲請人目前負債總額18,765,650元，以上開餘額按月攤還
    結果，尚百年餘始能清償完畢，堪認聲請人確有不能清償債
    務或有不能清償之虞之情事。從而，聲請人主張已不能清償
    債務，聲請本院准予清算，依所舉事證及本院調查結果，即
    無不合。
四、末按「法院開始清算程序之裁定，應載明其年、月、日、時
    ，並即時發生效力。」、「法院裁定開始更生或清算程序後
    ，得命司法事務官進行更生或清算程序，必要時得選任律師
    、會計師或其他適當之自然人或法人一人為監督人或管理人
    。」，消費者債務清理條例第83條第1 項、第16條第1 項分
    別定有明文。本件聲請人其目前收入及財產狀況，不能履行
    債務，未償之債務亦屬不能清償，有如上述。從而，聲請人
    聲請清算，洵屬有據，應予准許，爰命司法事務官進行本件
    清算程序。
五、依消費者債務清理條例第11條第1 項、第83條第1 項、第16
    條第1 項，裁定如主文。
中　　華　　民　　國　 108　　年　　10　　月　　17　　日
              　　民事庭　法　官　李姝蒓
以上正本係照原本作成。
本裁定已於108年10月17日下午4時公告。
本裁定不得抗告。
中　　華　　民　　國　 108　　年　　10　　月　　17　　日
  　                      書記官　郭南宏